--- 
title: "R pragmático"
author: "Julio Trecenti"
date: "`r Sys.Date()`"
site: bookdown::bookdown_site
output: bookdown::gitbook
documentclass: book
bibliography: [book.bib]
biblio-style: apalike
link-citations: yes
github-repo: curso-r/ragmatic-book
description: "Minicurso R Pragmático 11a aMostra Estatística IME-USP 2016."
---

# Setup

O minicurso "R pragmático" é baseado no `tidyverse` (universo "arrumado"), um conjunto de pacotes do R que auxiliam o estatístico / cientista de dados na execução de diversas tarefas corriqueiras de forma eficiente e unificada. Pense em eficiência, mas não no sentido de velocidade de execução de algoritmos, mas sim na velocidade de solução de problemas.

Atualmente, o melhor lugar para aprender sobre o `tidyverse` é no livro [R for data science](http://r4ds.had.co.nz/). Nesse minicurso abordamos partes desse livro e adicionamos outros, como práticas de modelgem preditiva e estudos de caso.

**Público-alvo**

- Estudantes de graduação em estatística que desejam ganhar tempo nos trabalhos da faculdade e entrar no mercado de trabalho com bons diferenciais.
- Profissionais do mercado de trabalho que desejam inserir o R mo fluxo de atividades do setor/empresa.
- Acadêmicos com interesse em tornar suas análises e códigos mais legíveis, reprodutíveis, eficientes e organizados.

**Workflow das aulas:**

- Aulas no laboratório de computação (CEC). Não precisa (mas pode) levar notebook.
- Exercícios durante as aulas.
- Leituras complementares e opcionais fora da sala de aula.

**Requisitos básicos:**

- Lógica de programação.
- Veja [essa apresentação (aprox. 10 min)](http://curso-r.github.io/slides/aula_00_01_apresentacao.html) (slides: 13 ao 43).
- Leia esse [post de blog (aprox. 5 min)](https://blog.rstudio.org/2016/09/15/tidyverse-1-0-0/).
- Se quiser ganhar tempo, [crie uma conta no Github](http://github.com).

**Conteúdo:**

- Primeiro dia (04/10): introdução ao `tidyverse`, o operador `pipe`, trabalhando textos com `stringr`, trabalhando datas com `lubridate`.
- Segundo dia (05/10): transformação de dados com `dplyr` e `tidyr`, visualização de dados com `ggplot2`.
- Terceiro dia (06/10): elaboração de relatórios com `knitr` e `rmarkdown`, modelagem preditiva (parte 1).
- Quarto dia (07/10) modelagem preditiva (parte 2), case studies e feedback.
R for Data Science

**Não vamos falar de:**

- Programação eficiente com R. Para isso, veja [esse livro](https://bookdown.org/csgillespie/efficientR/), que aborda temas importantíssimos como *profiling*, paralelização, `Rcpp`.
- Estudos envolvendo "big data". Para isso estude sobre [sparklyr](http://spark.rstudio.com/) e [tensorflow](https://rstudio.github.io/tensorflow/) e [mongodb](https://gist.github.com/Btibert3/7751989).

## Diferenças entre C/C++ e R

Na análise realizada na Seção \@ref(inscritos) notei que boa parte dos inscritos têm background em C/C++. Em uma comparação simples, o foco do C é eficiência e transparência, enquanto o do R é análise de dados e interatividade. Isso faz com que as duas linguagens sejam bem diferentes!

Na prática, temos que

- C é compilável, R é uma linguagem script.
- R é uma linguagem funcional. Por exemplo, `(`, `&` e `+` são funções do R.
- R é vetorizado. Observe esse sacrilégio

```{r}
a <- c(1, 2, 3)
b <- c(1, 2, 3, 4, 5, 6)
a + b 
```

Sim, isso funciona! O que acontece aqui é o fenômeno da *recliclagem* de vetores do R. Caso não esteja acostumado com essas idiossincrasias do R, veja [essa aula](http://curso-r.github.io/posts/aula01.html).

- Você raramente usará loops (`for`, `while`) no R. Eles são ineficientes e não combinam com o estilo funcional da linguagem. Busque sempre realizar as operações com vetores, pois a maioria delas são implementadas em C e, portanto, mais eficientes.

## Pacotes

Se você não está no CEC, precisará instalar alguns pacotes para acompanhar o curso. Para instalar todas as dependências, rode

```{r eval=FALSE}
install.packages('devtools')
devtools::install_github('curso-r/ragmatic')
```

Para visualizar todos os documentos que compõem esse livro, acesse [essa página](https://github.com/curso-r/ragmatic-book).
